【裁判字號】    95,訴,1348
【裁判日期】    950929
【裁判案由】    毒品危害防制條例
【裁判全文】
臺灣板橋地方法院刑事判決              95年度訴字第1348號
公  訴  人  臺灣板橋地方法院檢察署檢察官
被      告  甲○○
上列被告因違反毒品危害防制條例案件，經檢察官提起公訴（95
年度毒偵字第2937號），暨移送併辦（臺灣板橋地方法院檢察署
95年度毒偵字第5350號、臺灣桃園地方法院檢察署95年度毒偵字
第2322號），本院於準備程序進行中，被告就被訴之事實為有罪
之陳述，經告知被告簡式審判程序之旨，並聽取當事人之意見後
，裁定進行簡式審判程序，判決如下：
    主  文
甲○○連續施用第一級毒品，累犯，處有期徒刑拾月，扣案之注
射針筒貳支，沒收。又連續施用第二級毒品，累犯，處有期徒刑
伍月。應執行有期徒刑壹年，扣案之注射針筒貳支，沒收。
    事  實
一、甲○○有偽造文書前科，其於民國90年間曾因施用毒品案件
    ，經本院於90年5 月14日以90年度毒聲字第2060號裁定送勒
    戒處所觀察、勒戒後，認無繼續施用毒品傾向，由臺灣板橋
    地方法院檢察署檢察官於90年7 月31日以90年度毒偵緝字第
    554 號、第555 號為不起訴之處分確定；又於91年間因偽造
    文書案件，經臺灣臺北地方法院於同年1 月17日以91年度簡
    字第157 號判處有期徒刑3 月，於同年3 月1 日確定，於同
    年6 月10日易科罰金執行完畢；另於91年間復因施用毒品案
    件，經本院於91年4 月17日以91年度毒聲字第1284號裁定送
    勒戒處所觀察、勒戒，認有繼續施用毒品傾向，經本院於91
    年8 月2 日以91年度毒聲字第2480號裁定送戒治處所強制戒
    治，於92年4 月22日釋放，於92年8 月29日強制戒治期滿，
    檢察官並據以起訴，經本院於92年11月27日以91年度訴字第
    1993號就施用第一級毒品罪部分判處有期徒刑8 月、就施用
    第二級毒品罪部分判處有期徒刑5 月，定應執行有期徒刑1
    年，於同年12月23日確定，於93年9 月16日縮短刑期執行完
    畢。詎其不知悔改，於前揭強制戒治執行完畢後5 年內，復
    基於施用第一級毒品海洛因及第二級毒品安非他命（起訴書
    及併案意旨書均誤載為安非他命）毒品等概括犯意，自95年
    3 月2 日起至同年5 月30日止，在臺北縣板橋市○○街75巷
    2 弄3 號4 樓其住處、其所駕貨車停車之臺北縣某縣境等處
    ，或以注射針筒將第一級毒品海洛因注射入體內之方式，施
    用第一級毒品海洛因，或將第一級毒品海洛因與第二級毒品
    甲基安非他命混合置於吸食器內加熱，或單純將第二級毒品
    甲基安非他命置於吸食器內加熱，以吸食其濃煙之方式，施
    用第一級毒品海洛因或第二級毒品甲基安非他命，各施用第
    一級毒品海洛因、第二級毒品甲基安非他命多次。嗣為警於
    95年3 月3 日下午5 時許，在臺北縣板橋市○○街75巷2 弄
    3 之3 號4 樓其住處，為警查獲；又於同年4 月20日下午2
    時28分許，在國道第3 號高速公路南向58公里處，為警查獲
    ，扣得其所有之注射針筒2 支；另於同年5 月30日晚間8 時
    20分許，在臺北市○○市○○街36之5 號「馥麗飯店」前，
    為警查獲，並扣得張國進所有第一級毒品海洛因6 包（合計
    淨重1.07公克、空包裝總重1.31公克）。
二、案經臺北市政府警察局萬華分局移請臺灣板橋地方法院檢察
    署檢察官偵查起訴，及經臺北市政府警察局大同分局報請同
    署檢察官偵查後移送併辦，暨經內政部警政署國道公路警察
    局第六警察隊報請臺灣桃園地方法院檢察署檢察官偵查後，
    移送併辦。
    理  由
一、程序部分：按除被告所犯為死刑、無期徒刑、最輕本刑為三
    年以上有期徒刑之罪或高等法院管轄第一審案件者外，於第
    一次審判期日前之準備程序進行中，被告先就被訴事實為有
    罪之陳述時，審判長得告知被告簡式審判程序之旨，並聽取
    當事人、代理人、辯護人及輔佐人之意見後，裁定進行簡式
    審判程序，刑事訴訟法第273 條之1 第1 項定有明文。經核
    本件被告甲○○所犯係死刑、無期徒刑、最輕本刑為三年以
    上有期徒刑以外之罪，其於準備程序中就被訴事實為有罪之
    陳述，經法官告知簡式審判程序之旨，並聽取公訴人、被告
    之意見後，本院爰依首揭規定，合議裁定由受命法官獨任進
    行簡式審判程序。
二、訊據被告於本院審理時坦承前揭事實不諱，又查：
  (一)其於95年3 月3 日下午5 時許為警查獲後，於同日下午6 時
    5 分許經警採集之尿液檢體，送由臺灣檢驗科技股份有限公
    司以酵素免疫分析法初步檢驗，呈鴉片類及安非他命類陽性
    反應，復經氣相層析質譜儀法確認，亦有嗎啡（2295ng/ml
    ）、可待因（268ng/ml）、安非他命（249ng/ml）、甲基安
    非他命（2710ng/ml） 陽性反應，有該公司同月17日濫用藥
    物尿液檢驗報告附卷得佐。
  (二)其於同年4 月20日下午2 時28分許為警查獲後，於同日下午
    3 時29分許經警採集之尿液檢體，送由同公司以酵素免疫分
    析法初步檢驗，呈鴉片類及安非他命類陽性反應，復經氣相
    層析質譜儀法確認，亦有嗎啡（9337ng/ml） 、可待因（15
    77ng/ml） 、安非他命（536ng/ml）、甲基安非他命（1017
    6ng/ml）陽性反應，有該公司同年5 月9 日濫用藥物尿液檢
    驗報告在卷得佐。
  (三)其於同年5 月30日晚間8 時20分許為警查獲後，於同日晚間
    11時50分許經警採集之尿液檢體，送由同公司以酵素免疫分
    析法初步檢驗，呈鴉片類及安非他命類陽性反應，復經氣相
    層析質譜儀法確認，亦有嗎啡（4628ng/ml） 、可待因（60
    8ng/ml）、安非他命（210ng/ml）、甲基安非他命（3965ng
    /ml） 陽性反應，有該公司同年7 月11日濫用藥物尿液檢驗
    報告存卷得佐。
  (四)按海洛因經注射或吸入人體後，約百分之80於24小時內自尿
    中排出，一般而言，尿液中能否驗出嗎啡陽性反應與其投與
    量、投與途徑、採尿時間、個人體質及檢測方法之靈敏度有
    關，國外曾有文獻報導注射6 毫克之海洛因鹽酸鹽，其代謝
    物嗎啡之平均可檢出時限約為26小時，業經行政院衛生署藥
    物食品檢驗局於81年9 月8 日以藥檢1 字第8114885 號函述
    綦詳；又甲基安非他命經口服投與後約百分之70於24小時內
    自尿中排出，約百分之90於96小時內自尿中排出，由於甲基
    安非他命成分之檢出與其投與方式、投與量、個人體質、採
    尿時間與檢測儀器之精密度等諸多因素有關，因此僅憑尿液
    中呈甲基安非他命陽性反應，並無法確實推算吸食時間距採
    集時間之長短，惟依上述資料推斷，最長可能不會超過4 日
    ，亦有行政院衛生署藥物食品檢驗局81年2 月8 日（81）藥
    檢1 字第001156號函可按。查目前之尿液檢體毒品反應鑑驗
    方法，以氣相層析質譜儀分析法最為精確，並可排除服用藥
    物導致毒品偽陽性反應之可能性，再參諸海洛因係嗎啡經化
    學合成之半人工合成品，其毒性倍於嗎啡，其施打或吸食後
    ，經人體代謝作用而分解成毒性較低之嗎啡，而於尿液中被
    檢測出，故吸食或施打海洛因或嗎啡在尿液中均以嗎啡形態
    被檢測出，此為本院職務上已知之事實，並經行政院衛生署
    藥物食品檢驗局上揭函文敘明無誤，且觀以目前一般常見施
    用之第一級毒品為海洛因，甚少或甚至未見有施用鴉片或嗎
    啡者，足徵被告施用之第一級毒品應為海洛因。茲本件被告
    尿液檢體經以氣相層析質譜儀分析法確認，鑑出被告尿液確
    有嗎啡、可待因、甲基安非他命、安非他命等陽性反應，是
    可確信被告於採集尿液檢體前約分別於26小時、96小時內扣
    除為警查獲後被告不可能施用毒品期間內之某時，確曾施用
    第一級毒品海洛因及第二級毒品甲基安非他命等行為。承上
    所述，被告之前揭自白，應合於事實。
  (五)查被告前於90年間曾因施用毒品案件，經本院於90年5 月14
    日以90年度毒聲字第2060號裁定送勒戒處所觀察、勒戒後，
    認無繼續施用毒品傾向，由臺灣板橋地方法院檢察署檢察官
    於90年7 月31日以90年度毒偵緝字第554 號、第555 號為不
    起訴之處分確定；又於91年間復因施用毒品案件，經本院於
    91年4 月17日以91年度毒聲字第1284號裁定送勒戒處所觀察
    、勒戒，認有繼續施用毒品傾向，經本院於91年8 月2 日以
    91年度毒聲字第2480號裁定送戒治處所強制戒治，於92 年4
    月22日釋放，於92年8 月29日強制戒治期滿，有臺灣高等法
    院被告前案紀錄表等可憑。
  (六)此外，本件尚有扣案之注射針筒可證，及附卷之扣押物品目
    錄表得參。綜上所見，本件被告施用第一級毒品海洛因、第
    二級毒品安非他命等犯行，事證業臻明確，均堪認定，應依
    法論科。
三、按刑法業於95年7 月1 日修正施行，並廢除第56條關於連續
    犯之規定，此雖非直接關乎犯罪構成要件之變更，然屬刑罰
    之重大更迭，詳言之，其對行為人之論罪科刑已有變易，並
    影響法院對行為人刑罰裁判之法律效果，故為法律變更之一
    種。新修正刑法第2 條第1 項規定：「行為後法律有變更者
    ，適用行為時之法律。但行為後之法律有利於行為人。」首
    開修正前刑法連續犯之廢除，既為法律變更，是有新修正同
    法第2 條第1 項之適用，亦即應比較新舊法結果，而為適用
    。本件被告先後多次施用毒品行為，時間緊接，所犯係罪名
    相同之罪，依前述刑法修正前之通說見解認係出於概括犯意
    所為，為連續犯，如依新法規定，應論以數罪，則科刑範圍
    重於修法之前，故以修正前規定較有利於被告。又新修正同
    法第47條規定：「受徒刑之執行完畢，或一部之執行而赦免
    後，五年以內故意再犯有期徒刑以上之罪者，為累犯，加重
    本刑至二分之一。第九十八條第二項關於因強制工作而免其
    刑之執行者，於受強制工作處分之執行完畢或一部之執行而
    免除後，五年以內故意再犯有期徒刑以上之罪者，以累犯論
    。」其修正前係規定：「受有期徒刑之執行完畢，或受無期
    徒刑或有期徒刑一部之執行而赦免後，五年以內再犯有期徒
    刑以上之罪者，為累犯，加重本刑至二分之一。」茲本件被
    告不論此修正前後，均構成累犯，故此修正對被告而言，並
    無有利或不利之別。另修正後刑法第51條第5 款規定：「宣
    告多數有期徒刑者，於各刑中之最長期以上，各刑合併之刑
    期以下，定其刑期。但不得逾三十年。」此與修正前同款規
    定：「宣告多數有期徒刑者，於各刑中之最長期以上，各刑
    合併之刑期以下，定其刑期。但不得逾二十年。」相互比較
    ，以修正前規定對被告有利。再者，從刑乃附屬於主刑，除
    法律有特別規定者外，應依主刑所適用之法律。本件綜合上
    開比較，應整體適用較有利於被告之刑法修正前規定，均合
    先敘明。
四、核被告施用第一級毒品海洛因之行為，係犯毒品危害防制條
    例第10條第1 項之施用第一級毒品罪；又其施用第二級毒品
    安非他命之行為，則犯同條第2 項之施用第二級毒品罪。其
    施用前開毒品，衡情，應各有持有上述毒品之行為，惟該持
    有之低度行為，當分別為其施用之高度行為所吸收，均不另
    論。其前後多次施用第一級毒品及第二級毒品等犯行，均時
    間緊接，各係觸犯罪名相同之罪，顯分別基於於概括犯意所
    為，應各依修正前刑法第56條規定，以連續犯論擬，分別論
    以一罪，並各加重其刑。查其於91年間因偽造文書案件，經
    臺灣臺北地方法院於同年1 月17日以91年度簡字第157 號判
    處有期徒刑3 月，於同年3 月1 日確定，於同年6 月10日易
    科罰金執行完畢，又於91年間因違反毒品危害防制條例案件
    ，經本院於92年11月27日以91年度訴字第1993號就施用第一
    級毒品罪部分判處有期徒刑8 月、就施用第二級毒品罪部分
    判處有期徒刑5 月，定應執行有期徒刑1 年，於同年12月23
    日確定，於93年9 月16日縮短刑期執行完畢，有前揭被告前
    案紀錄表在卷可稽，其於有期徒刑執行完畢後5 年內，再犯
    本件有期徒刑以上各罪，應依修正前刑法第47條規定，論以
    累犯，並均遞加重其刑。其所犯上述2 罪，犯意各別，行為
    互殊，應分論併罰。本院審酌其於受觀察、勒戒及強制戒治
    後，猶另萌施用毒品之犯意，再犯本罪，顯見其戒除毒癮之
    意志薄弱，且未衷心悛悔，其漠視法令之禁制，恣意濫用藥
    品，行為可訾，然施用毒品祗係戕害其自己身心，並無加害
    他人，兼衡其施用毒品種類、次數、犯罪動機、目的、手段
    、犯後態度等一切情狀，爰各量處如主文所示之刑，並依修
    正前刑法第51條第5 款規定，定其應執行之刑。末查，扣案
    之注射針筒2 支，為被告所有，且係供其施用第一級毒品海
    洛因所用，業經被告供承詳實，是應依修正前刑法第38條第
    1 項第2 款規定，沒收。至扣案第一級毒品海洛因6 包，乃
    案外人張國進所有，此毒品確與被告本件所犯各罪無涉等情
    ，並據張國進供述在卷，是不另為沒收銷燬或沒收之宣告。
五、臺灣板橋地方法院檢察署95年度毒偵字第5350號併案意旨認
    被告於95年3 月間之某日起至同年5 月30日止，涉犯施用第
    一級毒品海洛因，暨於同年5 月30日晚間8 時30分許前回溯
    96小時內之某時，涉犯施用第二級毒品甲基安非他命，及臺
    灣桃園地方法院檢察署95年度毒偵字第2322號併案意旨認被
    告於同年4 月15日晚間7 時許，涉犯施用第一級毒品海洛因
    等犯行，經核與起訴書所論被告於同年3 月3 日下午5 時許
    回溯26小時、96小時內之某時施用第一級毒品海洛因及第二
    級毒品甲基安非他命等犯行，具前述之連續犯關係，依刑法
    修正前之通說見解，認具裁判上一罪之關係，是前述併案事
    實應為起訴效力所及，基於刑法修正前通說所論，有審判不
    可分原則之適用，故本院自得併為審究，附此敘之。
據上論斷，應依刑事訴訟法刑事訴訟法第273 條之1 第1 項、第
299 條第1 項前段，毒品危害防制條例第10條第1 項、第2 項，
刑法第11條前段、新修正第2 條第1 項前段、修正前第56條、修
正前第47條、修正前第51條第5 款、修正前第38條第1 項第2 款
，判決如主文。
本案經檢察官馬凱蕙到庭執行職務。
中    華    民    國    95    年    9     月    29    日
                  刑事第十四庭  法  官  朱敏賢
上正本證明與原本無異。
如不服本判決，應於判決送達後10日內，向本院提出上訴狀。
                                書記官  郭勝華
中    華    民    國    95    年    9     月    29    日
附錄本案論罪科刑法條：
毒品危害防制條例第10條：
施用第一級毒品者，處六月以上五年以下有期徒刑。
施用第二級毒品者，處三年以下有期徒刑。


司法院資訊處製作；財團法人民間司法改革基金會備份。
